【裁判字號】    98,訴,2973
【裁判日期】    990212
【裁判案由】    貪污治罪條例
【裁判全文】
臺灣臺中地方法院刑事裁定              98年度訴字第2973號
公  訴  人  臺灣臺中地方法院檢察署檢察官
聲請人  即
被      告  丙○○
聲請人  即
選任辯護人  常照倫律師
            李進建律師
上列聲請人因被告違反貪污治罪條例案件，聲請具保停止羈押或
解除禁止接見、通信，本院裁定如下：
    主  文
丙○○解除禁止接見、通信，其餘聲請駁回。
    理  由
一、聲請意旨略以：被告丙○○經收押禁見多時，本案相關證人
    傳訊及調查已告一段落，被告對案情交代清楚，被告無逃亡
    之虞，應無羈押之必要。被告之母親陳昭印因罹患高血壓、
    健康情形日益惡化，尤待被告交保後妥善安置母親。核諸大
    法官會議第665 號解釋，羈押被告之要件，應限於交保不能
    替代收押情形，以符保障人權之本旨。如鈞院認被告尚有羈
    押之必要，請考量年關將屆，請准予解除禁見，使家人於年
    節中得以面會，以慰基本親情等語。
三、按被告及得為其輔佐人之人或辯護人，得隨時具保，向法院
    聲請停止羈押，刑事訴訟法第110 條第1 項定有明文。經查
    本件聲請人常照倫律師係被告之選任辯護人，與被告聯名具
    狀為本件聲請，經核符合前揭規定，合先敘明。
四、經查：
    本案經本院於98年10月14日、同年10月28日、同年11月11日
    、同年11月25日、同年12月16日、同年月30日及99年1 月20
    日進行審理程序，審酌證人乙○○、丁○○及甲○○等人分
    別於調查站、偵查中及本院審理之證述，通訊監察譯文內容
    、蒐證照片等證物，本院認為被告涉犯貪污治罪條例第4 條
    第1 項第2 款之藉勢、藉端勒索財物罪，犯罪嫌疑重大，其
    法定本刑為「無期徒刑或十年以上有期徒刑，得併科新臺幣
    一億元以下罰金」，若該罪名成立，被告將來需面對相當長
    期之刑期，極有可能因而逃亡，有羈押之事由存在，非予羈
    押，難以進行後續審理及執行，亦有羈押之必要性，無從以
    具保或其他手段替代。參以大法官會議解釋第665 號針對刑
    事訴訟法第101 條第1 項第3 款羈押原因所為關於：「……
    被告犯上開重罪條款且嫌疑重大者，仍應有『相當理由』認
    為其有逃亡、湮滅、偽造、變造證據或勾串共犯或證人等之
    虞……」之解釋，上揭所稱「相當理由」，與同條項第1款
    、第2 款法文內之「有事實足認有... 之虞」（學理上解釋
    為「充分理由」）尚屬有間，其條件當較寬鬆。良以重罪常
    伴有逃亡、滅證之高度可能，係趨吉避凶、脫免刑責、不甘
    受罰之基本人性，倘一般正常之人，依其合理判斷，可認為
    該犯重罪嫌疑重大之人具有逃亡或滅證之相當或然率存在，
    即已該當「相當理由」之認定標準，不以達到充分可信或確
    定程度為必要。而其認定，固不得憑空臆測，但不以絕對客
    觀之具體事實為限，若有某些跡象或情況作為基礎，即無不
    可（最高法院98年度台抗字第668 號）。被告於本院審理時
    ，仍始終矢口否認犯行，衡諸常理判斷，被告實有脫免刑責
    、不願受罰之傾向，具有逃亡之相當或然率存在。至於被告
    所稱：因母親罹患高血壓日益惡化，需被告照顧等語，縱令
    屬實，亦應由被告之親友、家屬或醫療人員照顧，非據以具
    保停止羈押之理由。則本案羈押之理由及必要性並未因聲請
    人所主張之事由而消滅。從而，本院認為聲請人所請具保停
    止羈押為無理由，應予駁回。惟被告經本院審理、研究案情
    後，自無繼續禁止接見、通信之必要，爰予以解除禁止接見
    、通信，併此敘明。
中    華    民    國    99    年    2     月    12    日
           刑事第十三庭   審判長法  官  楊萬益
                                法  官  劉邦繡
                                法  官  蔡建興
以上正本證明與原本無異。
如不服本裁定，應於裁定送達後5 日內向本院提出抗告狀（須附
繕本）。
                                書記官  譚系媛
中    華    民    國    99    年    2     月    12    日

司法院資訊處製作；財團法人民間司法改革基金會備份。
